臺灣高等法院刑事判決
110年度上易字第977號
上  訴  人  臺灣新北地方檢察署檢察官
被      告  喻國璧  


選任辯護人  陳崇善律師
上列上訴人因被告傷害案件，不服臺灣新北地方法院108年度易
字第660號，中華民國109年12月30日第一審判決（起訴案號：臺
灣新北地方檢察署108年度調偵字第588號），提起上訴，本院判
決如下：
    主  文
上訴駁回。
    理  由
一、公訴意旨略以：被告喻國璧（下稱被告）於民國106年10月2
    2日12時40分許，在新北市○○區○○街000號前，因不滿告訴人
    楊庭萓（原名楊佩芩，下稱告訴人）與其姊夫徐御恩發生婚
    外情，竟基於傷害之犯意，徒手毆打告訴人，致告訴人受有
    左臉部挫傷及瘀傷之傷害。因認被告係涉犯修正前刑法第27
    7條第1項之傷害罪嫌。
二、按犯罪事實應依證據認定之，無證據不得認定犯罪事實；不
    能證明被告犯罪者，應諭知無罪之判決，刑事訴訟法第154
    條第2項、第301條第1項分別定有明文。又認定犯罪事實所
    憑之證據，雖不以直接證據為限，間接證據亦包括在內，然
    無論直接證據或間接證據，其為訴訟上之證明，均須於通常
    一般人均不致有所懷疑，而得確信其為真實之程度者，始得
    據為有罪之認定，倘其證明尚未達到此一程度，而有合理之
    懷疑存在時，即難遽採為不利被告之認定。
三、公訴意旨認被告涉犯上開罪嫌，無非係以被告之供述、告訴
    人之指述、證人徐御恩之證言、新北市立聯合醫院出具之驗
    傷診斷書、告訴人傷勢照片、監視器畫面擷圖、監視器錄影
    檔案等為其主要論據。訊據被告固於偵訊時供承於上開時、
    地，與伊姐姐喻國曉看到姊夫徐御恩進入告訴人駕駛之車內
    ，接著與喻國曉一同走到告訴人駕駛座旁邊，伊伸手要打開
    告訴人車門要求告訴人下車，告訴人就踩油門離開，伊僅是
    擔心跌倒而抓住車框，並未抓告訴人的臉，不知道告訴人的
    傷勢從何而來等語。
四、經查：
　㈠告訴人於偵訊時固指稱：於上開時、地，伊駕駛同事徐御恩
    的車輛要把車還給徐御恩，徐御恩到場後表示後方車多，就
    先坐上副駕駛座，要伊往前開到空地再停車，伊剛要關駕駛
    座車門時，被告就突然打開駕駛座車門，徒手抓伊的臉及頭
    髮，大叫要伊下車，伊受到攻擊後，驚嚇地把車門關上，立
    即踩油門往前開離開現場等語（偵字第35852號卷第56頁）
    。復於原審則證稱：伊要關車門的時候，被告就把手從車門
    縫伸進來扯伊頭髮、抓伊的臉，還有打頭，一面叫伊下車，
    等被告放手伊才能關車門，才能往前開，伊就踩油門加速離
    去等語（原審易字卷第137至141頁）。惟經原審勘驗監視器
    錄影檔案結果，檔案時間00：00：00至00：00：45共45秒時
    間，告訴人駕駛黑色自用小客車停在新北市○○區○○街000號
    前，徐御恩坐上副駕駛座，接著被告與其姐姐駕駛白色自小
    客車抵達停在上開黑色自用小客車後方，2人下車走向黑色
    自用小客車，被告拉開黑色自用小客車車門，黑色自用小客
    車往前行駛，被告手臂伸入黑色自用小客車駕駛座，並奔跑
    與黑色自用小客車一同前進，接著黑色自用小客車快速駛離
    等情，有原審勘驗筆錄在卷足憑（原審易字卷第248頁），
    由上開監視器畫面，可見告訴人於被告拉開車門之時，旋即
    踩油門向前，並無告訴人所述被打開車門攻擊後始關上車門
    踩油門離開現場之狀況；又上開監視器畫面顯示，被告手臂
    伸入駕駛座之同時，告訴人所駕駛之車輛亦向前行駛，被告
    同時向前奔跑，佐以告訴人於原審證稱：伊試著隔開被告的
    手，但弄不掉，就只好往前開一點，被告當然沒有車子快，
    她沒辦法跟著跑手就放掉了等語（原審易字卷第384至385頁
    ），及證人徐御恩於原審證稱：伊上車時車子是啟動的狀態
    ，上車後，幾乎同時聽到被告喊下車的聲音，告訴人聽到被
    告的聲音就趕快催油門，當時油門催非常大，從伊上車到車
    子向前開，相隔不到5秒鐘等語（原審卷第401至402、405、
    407至408頁），可見被告手臂伸入駕駛座、奔跑保持與車輛
    同時前進之當下，確有為避免自己因此受傷而儘速抽回手臂
    之狀況，則告訴人指稱被告此時猶對其扯頭髮、抓臉、打頭
    ，實難謂合於常情。是由上開監視錄影畫面勘驗結果，已無
    法佐證告訴人所指情節之真實性。
　㈡又當時坐在副駕駛座之證人徐御恩先於偵訊時證稱：案發當
    天告訴人駕車到案發地點要將車還給伊，到達後，伊見後方
    停了很多車，就先坐上副駕駛座，指示告訴人將車開到前面
    一點，後來就看到被告打開駕駛座車門，伸手進車內去抓告
    訴人的頭部，大喊告訴人下車，告訴人受到驚嚇就直接踩油
    門，伊就趕緊扶住方向盤等語（偵字第35852號卷第57頁）
    ；嗣於原審則證稱：當時伊請告訴人開伊的車過來接伊，伊
    上車後沒多久，就看到駕駛座車門被打開，伊有看到是被告
    打開，聽到有人喊下車，那時告訴人油門已經踩下去，車子
    往前衝，伊就手扶著方向盤；當時告訴人是住在伊住處被伊
    老婆抓到，擔心被告通姦，隔了幾天才想說要用這個方式去
    牽制伊老婆，告訴人是過了好幾天才去驗傷，伊在偵訊時說
    被告有抓告訴人，是說謊偏袒告訴人，為了要保護告訴人等
    語（原審易字卷第126至127、129、131至132頁），證人徐
    御恩上開證言前後不一，且自承前於偵查中所稱被告毆打告
    訴人之證言不實，自難據此補強告訴人指述之可信性。
　㈢至告訴人雖提出傷勢照片，並於原審證稱是徐御恩在案發當
    天協助拍攝云云（原審易字卷第138頁），然告訴人於檢察
    官詢問對於本案案發當天之傷勢是否有留下紀錄之問題時，
    卻答稱：「當天沒有」等語，已可見告訴人所提出之照片是
    否確係於案發當天所拍攝留存，要非無疑。況卷附照片中固
    可見告訴人左側顴股處有黑色陰影（偵字第35852號卷第41
    頁），然證人徐御恩於原審已證稱：「她是沒化妝啦，黑黑
    的、陰影這樣子」、「不是被打」、「那顏色她沒化妝本來
    就是這樣子，已經是黑色素沉澱」等語（原審易字卷第128
    至129頁），且稱在車上有問告訴人有沒有怎麼樣，告訴人
    稱被抓到頭髮，沒有提到其他部位等語（原審易字卷第412
    頁），亦難認該傷勢照片足以佐證告訴人所指被打受傷之說
    為可信。另告訴人於106年10月26日上午10時15分許前往新
    北市立聯合醫院急診，固經診斷受有左臉部挫傷及瘀傷一節
    ，有該院出具之診斷證明書在卷可憑（偵字第35852號卷第2
    3頁）。然上開驗傷診斷之日期，距離本案事發已超過3日，
    則該傷勢是否確係本案發生當日所肇致，亦非無疑。
　㈣況證人徐御恩於原審復證稱：案發當日下午有幫告訴人拍照
    ，當時僅看到有抓痕的感覺，抓痕是否被告造成的，還是告
    訴人自己抓的，伊不知道，抓痕只有一點點，驗傷當時是沒
    有傷的，是伊將手機給醫師看，跟醫師說要去警局備案告傷
    害，醫師稍微看一下，就照伊與告訴人說的方式寫，沒有對
    告訴人做檢查，告訴人在醫院也沒有接受醫治，因為沒有傷
    等語（原審易字卷第419至421、425頁），則該診斷證明書
    實無法佐證告訴人所指於上開時、地遭被告抓臉、打頭致傷
    之情為真。況依卷附證人徐御恩於原審所提出之與告訴人（
    暱稱「Alina」）間於107年12月6日之Line通訊軟體對話紀
    錄（原審易字卷第173頁），告訴人發送訊息予徐御恩稱：
    「什麼我自找的」、「你是越幫越忙」、「什麼都沒看到當
    什麼證人」、「一邊笑一邊講還說備案寫的太誇張」等語，
    益徵證人徐御恩所述本案告訴人提告之動機係為牽制喻國曉
    追訴通姦之情並非無稽，不能排除告訴人刻意誇大當日被告
    上前找伊理論之情節，自無從以告訴人此等片面指述，據為
    被告不利之認定。
　㈤是以本案卷內現有證據，均無從補強佐證告訴人指述之真實
    性，自不能僅依告訴人之片面指述，遽予推認被告確有本件
    傷害之犯行。此外，復查無其他積極證據足認被告涉有公訴
    意旨所指犯罪，既然不能證明被告犯罪，自應為無罪之諭知
    。
五、原審以不能證明被告犯罪，諭知被告無罪之判決，核無不合
    。檢察官上訴意旨固稱：告訴人前後指述遭被告抓傷之情節
    大致相符，告訴人基於與徐御恩婚外情關係之道德責難而未
    即時前往醫院驗傷，並未悖於常情，且告訴人受傷一節，有
    卷內診斷證明書、傷勢照片可證，告訴人在駕駛座突遭被告
    伸手攻擊，左臉因此受有挫傷、瘀傷，乃合於經驗法則，可
    見告訴人指述為可信，且證人徐御恩於偵訊時亦證稱有看到
    被告抓告訴人頭部，嗣於原審始改變證詞，徵諸告訴人於10
    7年1月間開始想跟徐御恩分手而交惡，可見徐御恩於審理中
    翻異前詞，動機可議，自非可採。原審未詳酌上情，遽為無
    罪判決，自有未妥云云。惟查，本件告訴人固指稱受被告伸
    手進入車內抓傷，然由監視錄影畫面所示45秒之過程，無法
    佐證告訴人此節指述之真實性，且證人徐御恩前後證言不一
    ，加以告訴人提出之照片拍攝時間有疑，驗傷診斷又距案發
    有相當時間，參酌徐御恩又稱是告訴人拿照片請醫師開立診
    斷證明，均無法據以佐證告訴人指述之真實性，俱已經本院
    認定如前。至於證人徐御恩何以翻異證言，原因本有多端，
    且由徐御恩提出與告訴人間之通訊軟體對話內容，亦可見告
    訴人提告之動機可議，是不能僅以告訴人之片面指述，即據
    為被告不利之認定。檢察官上訴仍執前詞指摘原判決不當，
    自非有據，其上訴為無理由，應予駁回。　　
據上論斷，應依刑事訴訟法第368條，判決如主文。
本案經檢察官褚仁傑提起公訴，檢察官朱曉群提起上訴，經檢察
官郭靜文到庭執行職務。
中　　華　　民　　國　　111 　年　　3 　　月　　15　　日
                  刑事第二十二庭審判長法　官  王美玲
                                      法　官  陳銘壎
                                      法　官  汪怡君
以上正本證明與原本無異。
不得上訴。
                                      書記官  高妤瑄
中　　華　　民　　國　　111 　年　　3 　　月　　16　　日